臺灣板橋地方法院刑事判決　　　　　　　　　　　　九十一年度易字第二五八二號
　　公　訴　人　臺灣板橋地方法院檢察署檢察官
　　被　　　告　甲○○　男　三.
右列被告因傷害案件，經檢察官提起公訴（九十一年度偵字第一三一一九號），本院
判決如左：
    主  文
甲○○無罪。
    理  由
一、公訴意旨略以：被告甲○○於民國九十一年三月二十五日晚上時九許，在台北縣
    中和市○○街三六二巷十四號三樓，因其母乙○○○與住同號二樓之鄰居丁○○
    ，為水管漏水發生爭吵，竟心生不滿，竟基於傷害人身體之犯意，出手毆打丁○○左肩，致其受有左肩紅腫及壓痛併二、五ｘ六公分瘀青之傷害。因認被告甲○○所為，係犯刑法第二百七十七條第一項之罪嫌。
二、按犯罪事實應依證據認定之，無證據不得推定其犯罪事實。又不能證明被告犯罪
    者，應諭知無罪之判決，刑事訴訟法第一百五十四條、第三百零一條第一項分別
    定有明文。次按刑事訴訟法上所謂認定犯罪事實之證據，係指足以認定被告確有
    犯罪行為之積極證據而言，該項證據自須適合於被告犯罪事實之認定，始得採為
    斷罪資料；如未能發現相當證據，或證據不足以證明，自不能以推測或擬制之方
    法，以為裁判之基礎。又告訴人之告訴係以使被告受刑事追訴為目的，其陳述是
    否與事實相符，仍應調查其他證據以資審認（參照最高法院五十二年台上字第一
    三００號判例），且為刑事訴訟法上證明之資料，無論其為直接證據或間接證據
    ，均須達於通常一般之人均不致於有所懷疑，而得確信其為真實之程度，始得據
    為有罪之認定，若其關於被告是否犯罪之證明未能達此程度，而有合理性懷疑之
    存在，致使無從形成有罪之確信，根據「罪證有疑，利於被告」之證據法則，即
    不得遽為不利於被告之認定（參照最高法院七十六年臺上字第四九八六號判例）
    。
三、本件公訴人認被告涉有前揭罪嫌，無非係以：右揭犯罪事實，業據告訴人丁○○
    指訴綦詳，復有醫院之診斷證明書一紙附卷可稽，為其論據，並未說明證明之方
    法。經本院於九十一年十一月二十五日裁定通知檢察官補正證據，則於同年十二
    月十日函稱：本件告訴人除於偵查中，迭稱係因被告以拳頭毆打其左肩，經檢視
    其卷附之傷痕照片與其檢附之醫院診斷證明書之傷位置互核一致，足徵告訴人所
    指並非無據云云。本件檢察官僅執告訴人之單方指訴為據，並未說明何以認定告
    訴人提出之診斷證明書所載症狀係被告所造成，其舉證顯然不足。訊據被告堅決
    否認有何傷害犯行，辯稱：當時有與告訴人就房屋漏水問題發生言語爭執，惟並
    未出手碰觸告訴人等語。經查：
  (1)告訴人陳稱：「因為我隔天要去洗腎，我洗腎是洗一、三、五早班，因為在長庚
    醫院驗傷的，因為我洗腎的醫院是診所，所以不能開驗傷單。因為我是洗腎的患
    者，所以被打之後，並不會馬上出現紅腫的情形，所以我才遲至二十七日到長庚
    驗傷，因為我是皮下慢慢的出血，要隔三天，才會出現紅腫的情形」，「我是在
    禮拜天的晚上去找乙○○○」，「我是記得是禮拜天，日期我是記錯了」（九十
    一年十月十八日訊問筆錄），因此本件發生之時間應係九十一年三月二十四日晚
    間，公訴意旨實有誤認。
  (2)證人即被告之母乙○○○證稱：「當天告訴人按我家的門鈴，但是時間我已經記
    不太清楚，因為我認為是小事，告訴人就說我家漏水已經漏了半年，但是我告訴
    告訴人我已經有找人來修，後來告訴人就跟我吵架，因為告訴人的父母同時在樓
    下罵髒話，後來我就跟告訴人說我已經去叫人來修理了，叫告訴人不要再吵了，
    之後我就將門關上，被告本來在樓上跟我一位朋友在聊天，後來被告聽到我跟告
    訴人吵的很厲害，就下來看，並告訴告訴人說：妳廢話！妳們家漏了半年怎麼進
    去，後來被告說：我很少回來，我今天剛回來妳就鬧了三次，我們三人就在樓梯
    間爭吵，同時樓下也一直在罵髒話，主要就是在吵漏水的事情，一直重複同樣的
    話，當時雙方的情緒都不好，我覺得告訴人在挑釁，因為我本來在睡覺，最後我
    就說不理妳了，就將門關上，被告則上樓繼續和朋友聊天，告訴人大概就下去了
    ，我並不知道。整個事情時間經過的時間大概不到十五分鐘，被告大概是在我跟
    告訴人吵了十分鐘之後，他才下來，後來我說不要理告訴人，叫被告先上去，被
    告就先上去，然後我就將門關上」，並未看到被告與告訴人有何身體之接觸（九
    十一年十月十八日訊問筆錄）等情。證人即告訴人之母戊○固證稱：「乙○○○
    她家漏水很嚴重，造成我們居家不安寧，告訴人因為洗腎所以情緒比較煩躁，當
    天告訴人上去跟乙○○○理論，我當時說告訴人身體不好，不要上去，但是告訴
    人還是上去，我就在家裡看電視，認識告訴人上去應該是沒有問題，沒有多久，
    告訴人就哭著下來，說乙○○○的兒子打她，我去看，發現告訴人的肩膀紅紅的
    ，我就趕快幫她擦藥膏，然後乙○○○的兒子就是被告就從樓下追下來要找我先
    生理論，我就說我先生不在」（同前訊問筆錄）。然與告訴人所述：「因為我是
    洗腎的患者，所以被打之後，並不會馬上出現紅腫的情形，所以我才遲至二十七
    日到長庚驗傷，因為我是皮下慢慢的出血，要隔三天，才會出現紅腫的情形」（
    同前訊問筆錄），仍有不符。
  (3)證人即當時在場目睹之證人丙○○結證稱：「我看到有三個人在爭吵，除了被告
    及被告的母親之外，以及庭上之告訴人，另外一個聲音，因為我當時的角度沒有
    辦法看到是誰，是女性的聲音，在二樓、三樓之間，當時我聽到三個人在爭吵，
    被告的母親當時有請告訴人的父母親上來處理，但當時三人均用台語對談，所以
    我聽不太懂。當時三人並沒有身體的碰觸，當時被告走下去時，我就跟著被告走
    下去，距離大概一公尺左右，被告下去之後，因為他說台語，所以我聽不懂，聲
    音很大聲，被告母親及告訴人的語氣都很兇」。「被告及被告的母親是在站在樓
    梯間門口，告訴人則是站在下面一、兩階的地方，被告的母親彎腰和告訴人講話
    的時候，幾乎是面對面，距離很近，被告就在被告母親的旁邊，被告伸手應該是
    可以碰到告訴人，整個過程中，我都沒有看到他們三人有身體的接觸，我印象很
    清楚當天是假日」。「我當時確定沒有看到他們三人有身體上的接觸，被告當時
    要求告訴人回去叫男的上來講，告訴人當時說她父親不在，但是我不能確定在下
    面回答的人是否是告訴人的母親」。「他們吵著吵著就說不要理告訴人了，告訴
    人就留在原地，後來我就先上樓，甲○○隨後也上來」（九十一年十一月五日訊
    問筆錄），亦證稱被告確實未於爭執過程中碰觸告訴人。另經本院當庭命證人丙○○及被告、告訴人分別繪製當日被告、告訴人及乙○○○之位置圖，所繪情形
    互核大致相符，是證人所述當日所見情節，應可採信。
  (4)經本院依職權就告訴人身體狀況及所受傷害函詢告訴人固定進行洗腎之安德聯合
    診所，則覆稱：依告訴人之病況應無理由判斷產生紅腫、痛、瘀青起自於自發性
    病變，亦與洗腎過程中使用之少量抗凝血劑無關，其左肩異狀應與撞擊或外力傷
    害有關，而非自發性病變。然綜上所述，本件公訴人所舉證據顯然不足，經本院
    依職權調查結果，雖足認被告與告訴人曾於九十一年三月二十四日晚間有言語衝
    突，及告訴人所受之傷害非因自體病變所造成，然仍無從證明被告當時與告訴人
    有肢體之接觸，亦無從排除告訴人所受之傷害，係於驗傷之前，因其他外力原因
    或自身不慎碰撞所造成，自乏積極證據證明為被告有傷害之犯行。本件告訴人為
    長期洗腎病患，健康狀況不佳，固值同情，然本件證據既有合理性懷疑之存在，
    致使無從形成被告有罪之確信，即不得遽為不利於被告之認定。此外，復查無其
    他積極證據足證被告有何公訴人所指之傷害犯行，不能證明其犯罪，自應依法諭
    知無罪之判決。
據上論斷，應依刑事訴訟法第三百零一條第一項，判決如主文。
本案經檢察官林俊峰到庭執行職務。
中      華      民      國    九十一    年    十二    月    三十一    日
                              臺灣板橋地方法院刑事第五庭
                                      法  官  王  偉  光
右正本證明與原本無異
如不服本判決應於送達後十日內向本院提出上訴狀
                                            書記官  陳  怡  君
中      華      民      國    九十二    年      一      月     二     日
